【裁判字號】    99,交易,371
【裁判日期】    990816
【裁判案由】    業務過失傷害
【裁判全文】
臺灣臺北地方法院刑事判決             99年度交易字第371號
公  訴  人  臺灣臺北地方法院檢察署檢察官
被      告  乙○○
選任辯護人  蔡錦得律師
上列被告因業務過失傷害案件，經檢察官提起公訴（99年度偵字
第7127號），本院判決如下：
    主  文
乙○○犯業務過失傷害罪，處有期徒刑參月，如易科罰金，以新
臺幣壹仟元折算壹日。
    事  實
一、乙○○為營業小客車駕駛，平日駕駛車牌號碼833-YE號營業
    小客車載送乘客為業，係從事業務之人。其於民國98年9月
    26日上午11時12分許，駕駛上開營業小客車，沿臺北市○○
    路北向行駛，因見路旁有人招手，行在外側第四車道上欲靠
    路邊臨時停車載客之際，其本應注意兩車併行之間隔，隨時
    採取必要之安全措施，且當時天候晴、日間有自然光、路面
    乾燥無缺陷、亦無障礙物、視距良好，並無不能注意之情事
    ，竟疏未注意保持安全間隔及隨時採取必要安全措施，仍貿
    然向右往路邊偏駛，適有甲○○騎駛車牌號碼AYC-983號重
    型機車沿同向同一車道行駛至其右方，亦疏於注意與上開營
    業小客車併行之間隔且未隨時採取必要安全措施，致該機車
    左後視鏡、左側車身與乙○○所駕駛營業小客車右後照鏡及
    右前車門接觸後，甲○○在同路197號前方失控人車倒地，
    因而受有左側氣胸、左側鎖骨閉鎖性骨折、左第五蹠骨骨折
    、左側身體多處擦傷之傷害。乙○○則於上開犯行未為任何
    有偵查犯罪職權公務員知悉前，以電話報案，並於警方到場
    處理後即當場表明其為肇事者身分，自首並接受裁判，始悉
    上情。
二、案經甲○○訴由臺北市政府警察局松山分局報告臺灣臺北地
    方法院檢察署檢察官偵查起訴。
    理  由
一、本案下列引用傳聞證據部分，當事人就證據能力均未予爭執
    ，且迄至本案言詞辯論終結前，亦未聲明異議，本院審酌上
    開證據資料製作時之情況，尚無違法不當取證及證據證明力
    明顯過低之瑕疵，亦認為以之作為證據均屬適當，依刑事訴
    訟法第159條之1至第159條之5等規定，認前揭證據資料均有
    證據能力，合先敘明。
二、訊據被告乙○○對於前揭時、地駕駛上開計程車與告訴人甲
    ○○所騎乘機車發生擦撞，告訴人因此人車倒地成傷之事實
    固不爭執，惟矢口否認有何業務過失傷害犯行，辯稱略以：
    伊當時以時速30公里速度直行於第四車道，是告訴人騎乘機
    車以時速50公里速度自右後方斜撞過來的，伊無法閃避，又
    為免危險，也無法變換到第三車道，伊才是被害人云云。經
    查：
（一）本件被告駕駛營業小客車於上開時、地，行經塔悠路北向
      外側第四車道上與告訴人機車發生擦撞而肇事，為被告所
      不爭執，並有現場圖、道路交通事故補充資料表、談話紀
      錄表及車損照片在卷可稽，又告訴人因此事故行車失控人
      車倒地，致受有左側氣胸、左側鎖骨閉鎖性骨折、左第五
      蹠骨骨折、左側身體多處擦傷等傷害，亦有卷存國泰綜合
      醫院診斷證明書可憑，此節均可以認定。
（二）被告固否認有何過失情節，辯稱伊在該外側車道始終保持
      直行行駛云云，惟證人即告訴人甲○○於本院審理中結稱
      ：「我當時騎乘在第四車道中間，發現被告車子時已經從
      左前方切進來，我機車左前後視鏡勾到計程車右方後視鏡
      ，我無法控制機車，人就飛出去摔在計程車前方，機車則
      往路邊滑」、「我倒地後往後看，路邊人行道上有一位小
      姐，被告一撞到我先跑去找那個小姐，才認為那位小姐在
      招車」等語，已證述係因被告行車偏駛致兩車碰觸肇致事
      故之情，被告雖否認有靠路邊載客之舉動，惟被告於臺北
      市車輛行車事故鑑定委員會中到場說明：「當時路邊有客
      人招手，因我車無瓦斯，故行駛第四車道左側往加氣站，
      循車道緩慢行進未予理會...」等語，已自承當時確有人
      在路邊招車之情形，可認證人稱路旁有人招車陳述為真實
      。再者，兩車肇事之該車道寬度為6公尺，被告車輛於肇
      事現場停放位置，左側車身靠近第三、四車道間白虛線，
      而右前輪距路緣邊線為4.2公尺，扣除路邊停放車輛寬度
      後，被告車輛右前輪與路邊停放車輛間尚有3.3公尺之有
      效行車空間等節，業據證人即員警王柏傑到庭證述明確，
      並有現場圖可認，則兩車於肇事前既均直行行駛於同一車
      道，如依被告所述其依現場圖所示，始終保持行駛於第四
      車道左側之位置，以告訴人機車車身寬度，尚有3.3公尺
      餘裕行車間距可供通行，通過被告車輛右方時，當不至於
      與被告車輛發生擦撞，故被告供述伊行駛於第四車道左側
      ，並未有靠往路邊之動作云云，已堪存疑。況且，告訴人
      機車倒地後在第四車道路面產生數段長度分別為0.7公尺
      、0.3公尺、0.3公尺、0.9公尺不等之刮地痕，該痕跡第
      一段起始點距路線邊緣為3.7公尺，是在第四車道中間位
      置，有現場圖可資參照，更可認告訴人證述於擦撞倒地前
      係直行騎乘機車在第四車道中間乙節無誤。另該刮地痕成
      因，係因告訴人機車與被告車輛車身相互接觸後，告訴人
      行車失控後機車倒地刮擦地面成痕，故兩車碰撞地點位在
      刮地痕起始點後方，始為合理，而現場圖上所標示被告車
      輛停止位置既係在刮地痕左側，顯然被告車輛於肇事後已
      經向前移動，並非最初撞擊地點，故被告係於肇事後仍然
      向前行駛至現場圖標示位置始靜止，其援現場圖上被告車
      輛標示位置，據以辯稱伊於肇事前始終沿第三、四車道分
      隔線直行於第四車道左側，並且無偏斜云云，即無所據。
      抑且，自兩車車損狀況觀之，被告車輛右方後視鏡折斷，
      該處下方車門門鈑有明顯凹陷痕跡及藍色掉漆，告訴人機
      車則於左側車身邊緣有落漆痕跡，前方籠頭遮板並未見撞
      擊痕跡，亦有現場照片可佐（見偵卷第26、27、29、32頁
      ），應認告訴人證述伊機車左前後視鏡勾到被告車輛右方
      後視鏡致失控始發生車禍乙節可採，以被告車輛右後照鏡
      、右前車門與告訴人所騎乘機車之左側車身發生撞擊位置
      觀之，兩車既係側身擦撞，若被告所稱告訴人機車自右後
      方斜撞過來始肇事云云屬實，告訴人機車前方首當其衝，
      理應有嚴重撞擊痕跡，然事際車損狀況並非如此，故被告
      所辯此節，顯與事理不符，不足採信。至於被告否認有靠
      邊載客之舉措，而稱伊當時要赴濱江街加氣站，因為加氣
      站在路的右邊，才循最外側的車道行車云云，惟從本件塔
      悠路肇事地至濱江街加氣站距離逾3公里，須先北向直行
      再左轉直接銜接濱江街西行，另肇事路段當時車流量不多
      等節，業據證人即員警王柏傑、廖成彬證述明確，則被告
      於本件肇事時，肇事地點距車行目的地點尚距3公里，且
      當時車流量不大，行車狀況應屬順暢，亦不致有與其他車
      輛爭道情形，被告駕駛營小客車，大可以正常速度直行於
      第三車道或禁行機車之內側車道，其卻自稱始終保持以時
      速30公里慢速行駛於最外側第四道，而不慮與其他行駛該
      車道慢車爭道風險，或須閃避自路邊起駛車輛或切入路旁
      車輛之不便，亦與一般駕駛習慣有違，益徵被告確有為攬
      客而行駛外側第四車道並靠路邊偏駛之情狀。綜上，本件
      事發經過，應係被告見路旁有人招手，其欲靠往路邊載客
      而有偏駛至第四車道中央之舉措，致所駕車輛右側與適時
      行至該處之告訴人機車左側在發生擦撞肇事後，被告即將
      車輛駛移至如現場圖示停止地點，始與事實相符。
（三）按汽車行駛時，駕駛人應注意車前狀況及兩車併行之間隔
      ，並隨時採取必要之安全措施，道路交通安全規則第94條
      第3項定有明文，查被告於事發時係行駛於外側車道欲靠
      往路邊攬客，已如上述，其本應注意是否其他慢車接近，
      保持安全間隔，並隨時採取必要之安全措施，被告為職業
      駕駛人，對此誠難諉稱不知，而依當時天候晴、日間有自
      然光、路面乾燥無缺陷、亦無障礙物、視距良好，有道路
      交通事故調查報告表附卷可稽，並無不能注意之情事，竟
      疏未注意告訴人騎乘機車之動態及保持安全間隔，告訴人
      行駛同一車道亦同未注意保持安全間隔，致兩車發生擦撞
      釀致事故，同應負有過失責任，另本件經臺北市車輛行車
      事故鑑定委員會鑑定結果，亦認兩車同未保持行車安全間
      隔，均為肇事原因，有同會鑑定意見書在卷可憑（見偵卷
      第39頁），故2人同有過失甚明，又縱告訴人與有過失，
      惟被告過失責任自不因此而告解免，則告訴人因本件車禍
      所受傷害，與被告之過失行為間有相當因果關係。從而，
      本件事證明確，被告業務過失傷害犯行堪以認定，應依法
      論科。
三、被告為營業小客車駕駛，係從事業務之人，其因駕駛過失致
    告訴人成傷，核其所為，係犯刑法第284條第2項前段業務過
    失傷害罪。被告於肇事後於警員到場處理時在場，並坦承肇
    事，員警到場前並不知肇事人等節，有警製自首調查表在卷
    可按（偵卷第24頁），其對於未發覺之罪自首而接受裁判，
    應依刑法第62條前段規定，減輕其刑。爰審酌被告為駕駛業
    務人，依法應比一般駕駛人負更高之注意義務，本件駕駛營
    業小客車，與告訴人騎乘機車同未注意兩車併行間距，釀成
    本件交通事故，並致告訴人受有上開非輕之傷勢，其犯後復
    始終否認犯行，亦堅拒與告訴人試行和解，態度非佳，另審
    酌被告前未經論罪科刑，素行尚佳，又本件違反注意義務及
    告訴人與有過失程度、符合自首減刑條件、被告生活狀況、
    智識程度等一切情狀，量處如主文所示之刑，並諭知易科罰
    金之折算標準。
據上論斷，應依刑事訴訟法第299條第1項前段，刑法第284條第2
項前段、第62條前段、第41條第1項前段，刑法施行法第1條之1
，判決如主文。
本案經檢察官郭力菁到庭執行職務。
中    華    民    國    99    年    8     月    16    日
                      交通法庭  法  官  林瑋桓
以上正本證明與原本無異。
如不服本判決應於收受送達後10日內向本院提出上訴書狀，並應
敘述具體理由；其未敘述上訴理由者，應於上訴期間屆滿後20日
內向本院補提理由書（均須按他造當事人之人數附繕）「切勿逕
送上級法院」。
中    華    民    國    99    年    8     月    16    日
                                書記官  鄭伊芸
附錄本案所犯法條全文
中華民國刑法第284條
因過失傷害人者，處 6 月以下有期徒刑、拘役或 5 百元以下罰
金，致重傷者，處 1 年以下有期徒刑、拘役或 5 百元以下罰金
。
從事業務之人，因業務上之過失傷害人者，處 1 年以下有期徒
刑、拘役或 1 千元以下罰金，致重傷者，處 3 年以下有期徒刑
、拘役或 2 千元以下罰金。

司法院資訊處製作；財團法人民間司法改革基金會備份。
